【裁判字號】    89,易,2352
【裁判日期】    890718
【裁判案由】    違反商標法
【裁判全文】
臺灣高雄地方法院刑事判決                        八十九年度易字第二三五二號
    公  訴  人  臺灣高雄地方法院檢察署檢察官
    被      告  甲○○
    選任辯護人  吳玉豐律師
                趙建華律師
右被告因違反商標法案件，經檢察官提起公訴（八十九年度偵字第三八六三號），本
院判決如左：
    主  文
甲○○無罪。
    理  由
一、公訴意旨略以：甲○○係高雄市苓雅區○○○路三十三號「智文店」之負責人，
    明知「SEGA」係日商西雅企業股份有限公司（下稱西雅公司）享有商標專用權之
    商標圖樣，「ＰＳ設計圖」（起訴書贅引「PLAYSTATION」）係日商新力電腦娛
    樂股份有限公司（下稱新力公司）享有商標專用權之商標圖樣，指定使用於電腦
    、錄有電腦卡之卡帶、磁碟、光碟及卡匣之商品上，現仍在專用期間，竟基於概
    括之犯意，自民國八十八年五月間起，向「異次元電玩店」孫姓業務員，以遊戲
    光碟每片新台幣（下同）三十二元之價格，購入未經西雅公司、新力公司之同意
    或授權，而使用上開商標圖樣於同類電視遊樂器程式之遊戲光碟片，並將之陳列
    在上開店內，以每片四十元之價格，販賣予不特定人。嗣於八十九年二月十日下
    午四時十分許，為警查獲，並扣得仿冒遊戲光碟片一千六百片及目錄八本等語。
二、按犯罪事實，應依證據認定之，無證據不得推定其犯罪事實，刑事訴訟法第一百
    五十四條定有明文。又事實之認定，應憑證據，如不能發現相當證據，或證據不
    足以證明，自不能以推測或擬制之方法，以為裁判基礎；認定不利於被告之事實
    ，應依積極證據，苟積極證據不足為不利被告事實之認定時，即應為有利於被告
    之認定，更不必有何有利之證據（最高法院四十年度台上字第八十六號、三十年
    度上字第八一六號判例參照）。
三、本件公訴人認被告甲○○違反商標法第六十三條之販賣仿冒商標商品罪嫌，無非
    以被告對犯罪事實供承不諱，核與告訴代理人乙○○指述相符，並有仿冒告訴人
    西雅公司、新力公司商標之遊戲光碟一千六百片、目錄八本扣案可佐，及商標註
    冊證數紙、現場照片四張附卷可稽等，為其論罪依據。訊據被告固亦坦承上開犯
    罪事實，惟查：
（一）按商標之申請註冊，應指定使用商標之商品類別及商品名稱，以申請書向商標
      主管機關為之，不同類別之商品應分別申請，而商品之分類則由施行細則定之
      ，商標法第三十五條第一項、第二項定有明文。查扣案之電腦遊戲光碟片係將
      電腦遊戲軟體，以電腦語言寫成程式，再將之組譯成適合電腦主機讀取之檔案
      ，而儲存於光碟片內。然電腦遊戲軟體本身係屬他人之創作，而為著作之一種
      ，此可觀諸我國著作權法第三條第一項第一款規定「著作」係指屬於文學、科
      學、藝術或其他學術範圍之創作自明，故人之創作，原則上為無形，其有形之
      「著作原件或其重製物」均僅為表達該著作（創作）之具體方法，或其存在客
      體而已，應非著作之本身（本質），此另可參考八十七年一月二十一日修正著
      作權法增第十條之一規定：「依本法取得之著作權，其保護僅及於該著作之表
      達，而不及於其所表達之思想、程序、製程、系統、操作方法、概念、原理、
      發現」可知。所以無形之著作，常需依附於有形之物體，並非可謂該被依附之
      客體即屬著作本身，故本件涉嫌被重製之電腦遊戲軟體，係以電腦語言寫成程
      式，再將之組譯成適合電腦主機讀取之檔案，而儲存於光碟片內，電腦遊戲軟
      體本身雖屬著作，然光碟片則係被依附之載體（物體），二者於概念上自有區
      別之必要。我國商標法施行細則第四十九條所定商品分類表第九類之商品，經
      列示計有：科學、航海、測量、電氣、攝影、電影、光學、計重、計量、信號
      、檢查（監督）、救生和教學用具及儀器；聲音或影像記錄、傳送或複製（再
      生）用器具；磁性資料載體、記錄磁碟；自動販賣機及貨幣操作（管理）器具
      之機械裝置；現金出納機、計算機及資料處理設備；滅火器械等物（修正前施
      行細則第二十四條第七十二類則規定：電腦、計算機、收銀機〔八十年十月二
      十三日公布〕、修正前施行細則第二十七條第八十類規定：計算機〔七十一年
      五月六日公布〕），均係以有形之物體為該類之商品，並未包括電腦軟體或電
      腦程式。是單就電腦遊戲軟體而言，並無從為該類之商品，反之，光碟片本身
      ，因可為電腦磁性資料之載體，自為上開種類之商品。查本件扣案之光碟片一
      千六百片，在外觀上並未印製「SEGA」、「ＰＳ設計圖」商標圖樣一節，為告
      訴人所不否認，是扣案遊戲光碟片外觀並未使用上開商標圖樣，堪以認定。惟
      扣案光碟片經由電視遊樂器之執行，在電視螢幕上可出現仿冒之「SEGA」、「
      ＰＳ設計圖」商標圖樣，此為被告所自承，並與告訴代理人乙○○、陳嘉龍指
      訴相符，復有商標註冊證及仿冒PLAYSTATION遊戲光碟片、SEGA SATURN 遊戲
      光碟片之執行電視畫面照片二紙附卷可稽，是本件所應審究厥為藉助電視遊樂
      器執行程式，在電視螢幕上顯示上開仿冒商標圖樣，是否該當於商標法第六十
      三條之構成要件。
（二）按商標法第六十三條之商品，係指商標法第六十二條所定意圖欺騙他人，而於
      同一類商品或類似商品，使用相同或近似於他人註冊商標之圖樣，或於有關同
      一商品或類似商品之廣告、標貼、說明書、價目表或其他類似物件上，而持有
      陳列或散布者。又按商標之使用，商標法第六條明定係指為行銷之目的，將商
      標用於商品或其包裝、容器、標貼、說明書、價目表或其他類似物件上，而持
      有、陳列或散布者。是如非為行銷目的而使用他人之註冊商標，自與侵害商標
      法之規定不相符合。又按商標法保護商標專用權，目的是為避免混同、誤認及
      維護工商業公平競爭之秩序，商標法上所稱之「使用」，係強調「為行銷之目
      的」，將商標用在商品上，或者包裝、容器上，使有意購物之消費者認識其為
      原廠商營業之用品，不致誤認為他人商品而言（行政法院二十四年判字第二十
      五號判例參照）。換言之，商標權之「侵害」，係基於「行銷自己產品之目的
      」，於行銷時以「使消費者誤認」為目的，冒用他人知名或已註冊之商標以便
      搭售自己之產品。本件被告係將扣案之遊戲軟體光碟片出售予不特定之消費者
      ，再由該不特定之消費者購買後，將之置於適合執行光碟片內程式之主機，再
      配合電視等相關設備，使其內之遊戲軟體出現於電視螢幕上，消費者始得利用
      其配備玩樂，此為被告所自承，並為告訴人所不否認。準此，既係消費者先向
      被告購入光碟片後，再以其所自備之電視遊樂器主機，配合電視螢幕等相關硬
      體設置完備後，將光碟片置於電視遊樂器主機之固定位置內，執行其內之程式
      ，始分別出現「SEGA」、「ＰＳ設計圖」商標圖樣，則縱認此種標示型態足使
      一般商品購買人認識其所表彰之商品來源，且符合商標法第六條第一項所定將
      商標用於「其他類似物件上」，惟扣案光碟片係由不詳姓名之人盜拷自正版之
      遊戲軟體，盜拷軟體出現在電視影象中之所以會出現「SEGA」、「ＰＳ設計圖
      」等商標圖樣，實係不詳姓名之人盜拷軟體侵害著作權時之當然結果，至於被
      告販入後再行出售時，並非透過上開方式執行光碟片內之程式而為販售，僅係
      單純之交付光碟片，故於交易過程中，被告既未透過光碟片展示前揭商標圖樣
      ，客觀上自無以之供作行銷之用，而無商標使用之可言。
（三）是本件被告雖自承知悉系爭商標圖樣，儲存於遊戲光碟片內，並予以販售一節
      ，惟依商標法第六十三條規定，必須被告所販賣之遊戲光碟片係「使用」與告
      訴人公司相同或近似之商標，然商標法中「使用」之定義，已於第六條第一項
      定有明文，僅限於為「行銷之目的」，將商標使用於商品或其包裝、容器、標
      帖、說明書、價目表或其他類似物件上而言，已如上述，是商標之使用，乃指
      以行銷之目的，將商標使用於「商品本身」或其他具行銷目的可刺激消費者購
      買慾之物件上，倘將商標圖樣儲存於光碟程式內，必須經由其他機器執行方得
      顯示，根本無法達商品行銷之目的，而不屬於商標法所規定之範疇。是本件被
      告雖自白其犯罪行為，惟其行為既未該當於商標法第六十三條之構成要件，即
      難以該罪相繩，此外，復查無其他積極之證據足資證明被告有違反商標法第六
  十三條之犯行，既不能證明被告犯罪，爰依刑事訴訟法第三百零一條第一項規
      定，為無罪判決之諭知。
據上論斷，應依刑事訴訟法第三百零一條第一項，判決如主文。
本案經檢察官陳登燦到庭執行職務。
中      華      民      國      八十九      年      七    月    十八    日
                                    臺灣高雄地方法院刑事第七庭
                                        法  官    李  璧  君
右正本證明與原本無異。
如不服本判決，應於判決送達後十日內，向本院提出上訴狀。
                                        書記官    李  忠  霖
中      華      民      國      八十九      年      七    月    十九    日


司法院資訊處製作；財團法人民間司法改革基金會備份。
